臺灣高等法院臺中分院民事判決　九十年度上易字第四○一號
　　　上　訴　人　乙○○
　　　被　上訴人　甲○○
右當事人間損害賠償事件，上訴人對於中華民國九十年十月四日臺灣臺中地方法院九
十年訴字第二一一六號第一審判決提起上訴，本院判決如左：
      主      文
上訴駁回。
第二審訴訟費用由上訴人負擔。
      事實及理由
一、被上訴人經合法送達未於言詞辯論期日到場，核無民事訴訟法第三百八十六條各
    款所列情形，爰依上訴人聲請，由其一造辯論而為判決。
二、上訴人起訴主張：其於民國八十七年十一月間，因遭訴外人王年杉、簡坤白教唆
    三名歹徒持械重傷害，具狀提起自訴，經原法院以八十八年度自字第六二八號刑
    事案件受理在案，惟被上訴人明知上訴人係重傷害之被害人，竟違背職務，刻意
    包庇訴外人王年杉、簡坤白二人無罪，且藉職務之便，故意於八十八年六月二十
    二日在公開法庭內，當眾連續以歧視、羞辱之語氣，反覆宣讀與案情毫不相干之
    上訴人在「七十三年傷害罪被判刑四個月，七十四年妨害自由罪‧‧‧」之刑事
    前科記錄，上訴人雖當庭異議反駁稱是十多年前之事情，請針對犯罪案情，不要
    偏離焦點，但被上訴人仍故意再宣讀上訴人上開刑事前科記錄，故意節外生枝，
    將上訴人當犯罪被告般加以侮辱，而卻毫無宣讀犯罪嫌疑人王年杉、簡坤白犯案
    累累之刑事前科記錄，被上訴人又故意於八十八年十月七日第二次庭訊時，當眾
    連續以輕蔑語氣，辱罵上訴人所為書面聲請迴避之種種不是，以及辱罵上訴人「
    憑什麼要求給付王年杉、簡坤白二人之答辯狀」，上訴人當庭異議反駁法不外乎
    情理，不依法也要依情理，惟被上訴人仍故意辱罵上訴人「依情理，就不要告到
    法院來‧‧‧」，致使上訴人在眾目睽睽下，非常窘迫、難堪，精神上痛苦不堪
    ，足認被上訴人故意且惡意連續公然侮辱上訴人之侵權行為甚明。刑法公然侮辱
    罪，是指以言語或行為故意使人難堪，並不涉及事實之對錯，此罪祇須侮辱行為
    足使不特定人或多數人得以共見共聞，即行成立，司法院二一七九號著有解釋文
    。又依刑事訴訟法第一百六十五條規定，卷宗內之筆錄及其他文書可為證據者，
    應向被告宣讀或告以要旨，前項文書有關風化、公安或有毀損他人名譽之虞者，
    應交被告閱覽，不得宣讀。被上訴人明知上訴人係被害人，又非文盲，竟故意不
    交上訴人閱覽王年杉、簡坤白之答辯狀，更拒不給付上訴人該答辯狀，甚而故意
    當眾連續宣讀、辱罵上訴人，而毫無宣讀辱罵訴外人王年杉、簡坤白二人，益徵
    被上訴人預設立場，落井下石，故意且惡意連續公然侮辱原告之侵權行為甚明。
    上訴人係資深藥師，經營藥局逾二十五年，在社會素孚眾望，被上訴人故意且惡
    意當眾連續公然侮辱上訴人，即使非在場者，事後亦自他人之傳述而知悉上情，
    因而使上訴人人格、名譽皆受損害，精神上痛苦不堪，爰依民法第一百八十四條
    第一項、第一百九十五條第一項規定請求被上訴人應賠償名譽損害新台幣（下同
    ）二萬元及登報道歉等語。
二、原審以上訴人所訴之事實，在法律上顯無理由，而未經言詞辯論，逕以判決駁回
    上訴人之訴。
三、上訴人不服提起本件上訴，於本院補陳：依憲法第二十二條及民法第十八條保障
    基本人權及人格權之規定，及依憲法第二十四條規定凡公務員違法侵害人民之自
    由或權利者，除依法懲戒外，應負刑事及民事責任。被上訴人明知上訴人係犯罪
    之被害人，亦明知刑事訴訟法第一六五條第二項規定，前項文書有關風化、公安
    或有毀損他人之名譽之虞者，應交被告閱覽，不得宣讀，更應知法院辦理刑事案
    件應行注意事項第二十二條規定，訊問被告應出以懇切和藹之態度，不但不得用
    強脅利誘詐欺及其他不正之方法，即笑謔怒罵之情形亦應摒除，而被上訴人竟利
    用八十八年六月二十二日、及同年十月七日庭訊時為前開之行為，被上訴人即使
    沒有故意也有過失，有開庭錄音帶及証人蕭嬌娥可証，原審既不公開審理，亦不
    傳訊証人蕭嬌娥，又以上開錄音帶已銷毀無法調閱為由，逕行駁回上訴人之訴，
    顯違背証據法則及經驗法則，更違背民事訴訟法第四六八條、及四六九條第五款
    之規定等語。於本院聲明，求為判決：(一)原判決關於駁回上訴人之訴廢棄。(二)被
    上訴人應給付上訴人二萬元，及自起訴狀繕本送達翌日起至清償日止，按年息百
    分之五計算之利息。(三)被上訴人應表明妨害名譽之道歉意旨，將判決全文以長三
    十五公分、寬七‧五公分之彩色版面，刊登在自由時報全國版第十六版報紙上向
    上訴人道歉，或由被上訴人依時價繳納廣告費由上訴人刊登。
四、被上訴人於本院審理程序中未提出書狀，為任何聲明、或陳述。
五、上訴人主張其於八十八年間對訴外人王年杉、簡坤白提起重傷害自訴，經原法院
    以八十八年度自字第六二八號刑事案件受理在案，被上訴人為該案承審法官，該
    案於八十八年六月二十二日、及同年十月七日進行二次公開庭訊一節，業據本院
    調閱原法院八十八年度自字第六二八號刑事案全卷查明屬實，堪信上訴人此部分
    主張為真實。惟上訴人主張被上訴人假藉職務上之便，故意於八十八年六月二十
    二日之公開庭內，反覆宣讀上訴人在「七十三年傷害罪被判刑四個月，七十四年
    妨害自由罪‧‧‧」之刑事前科記錄，將上訴人當犯罪被告般加以侮辱，又於八
    十八年十月七日第二次庭訊時，當眾辱罵上訴人聲請迴避之種種不是，以及辱罵
    上訴人「憑什麼要求給付王年杉、簡坤白二人之答辯狀」、及「依情理，就不要
    告到法院來‧‧‧」等情，並聲請調閱上開庭訊之錄音帶，及舉証人蕭嬌娥為証
    ，經查：
  (一)上開錄音帶依司法院訂定之法庭錄音辦法第七條第一項第二款規定「案件經裁判
    後經提起上訴或抗告者，至該審級上訴或抗告期間屆滿後十日，始得除去其錄音
    。」。上開刑事案件已於八十九年三月九日經最高法院判決駁回上訴確定，依上
    開規定已除去其錄音，亦經本院函原法院查明屬實，有該院九十一年一月二十五
    日中院洋刑霽字第七五五八號函在卷可稽（見本院卷第三十五頁），又經本院調
    閱上訴人自訴被上訴人等妨害名譽之原法院八十八年度自字第一三二七號刑事案
    全卷，查明原法院於上開刑事案件審理中，已當庭勘驗播放上訴人所提出之八十
    八年六月二十二日錄音帶，內容為：「王年杉稱其在所提出之答辯狀，寫的很清
    楚，自訴人（指上訴人）是前科累累，與他人發生許多糾紛，法官甲○○即訊問
    自訴人是否曾犯傷害罪，被判有期徒刑四月，七十四年有妨害自由罪，自訴人即
    稱調查犯罪要針對焦點，法官甲○○表示係就王年杉、簡坤白所提出之答辯狀進
    行調查，乃再訊問自訴人七十三年傷害罪，被判刑四個月？七十四年妨害自由案
    、八十四年傷害案，都被判刑？」等語、及勘驗上訴人所提出八十八年十月七日
    之錄音帶，內容為：「乙○○稱其以書狀聲請法官給予王年杉、簡坤白所提出之
    答辯狀，法官甲○○表示於法無據，乙○○言法官應斟酌情理，法官甲○○稱如
    依情理，就不要來法院告」等語，以上有該勘驗筆錄附於該卷第四十二頁反面、
    及四十三頁可稽，証人即上訴人之配偶蕭嬌娥於本院準備程序中固亦為上開內容
    之証言（見院卷第二十八、二十九頁），惟按被上訴人為上開刑事案件之承審法
    官，係就該案件之被告王年杉、簡坤白所提出之答辯內容，調查上訴人是否確有
    該等前科，以資是否採信被告王年杉、簡坤白上開所辯，此乃屬法院審判職權之
    行使，要與刑事訴訟法第一百六十五條第二項前段規定無涉，難認被上訴人主觀
    上有何妨害名譽之故意，次按被上訴人與上訴人並不相識，且無嫌隙，被上訴人
    何因須藉職務上之便，故意當庭侮辱上訴人之必要，再依八十八年六月二十二日
    訊問筆錄記載，被上訴人於審理時已先訊問該案被告王年杉、簡坤白之前科紀錄
    （見該卷第三十三反面、三十四頁），並非均未訊問，而僅就上訴人之前科為調
    查，益見；被上訴人並無上訴人上開所主張將上訴人當犯罪被告般加以侮辱之情
    事，上訴人此部分主張要與事實不符，自不足採。
  (二)上訴人又以八十八年十月七日第二次庭訊時，上訴人故意當眾辱罵上訴人所為聲
    請迴避之不是、及拒絕給予該案被告王年杉、簡坤白之答辯狀，以及稱依情理，
    就不要告到法院來云云，惟依上開勘驗錄音帶內容之記錄，並無上訴人所主張之
    有「故意當眾辱罵上訴人書面聲請迴避之種種不是」之事實；又上訴人要求被上
    訴人應給予該案被告王年杉、簡坤白答辯狀一節，惟按刑事自訴狀應按被告之人
    數提出繕本；法院於接受自訴狀後，應速將其繕本送達予被告。刑事訴訟法第三
    百二十條第三項、第三百二十八條定有明文，而法並無明文規定，法院應將被告
    之答辯狀送達或交予自訴人，則上訴人於該庭訊中要求被上訴人應交予被告答辯
    狀一事，被上訴人稱：於法無據等語，經核並無違誤；再被上訴人係於上訴人聲
    請給予訴外人王年杉、簡坤白之答辯狀時，告以於法無據後，上訴人乃稱法官應
    斟酌情理，被上訴人始稱如依情理，就不要來法院告等語，係屬就法論事所為之
    回應，亦難認被上訴人主觀上有何妨害上訴人名譽之故意或過失、及有何違背憲
    法關於保障基本人權之規定，上訴人此部分主張與事實有間，且係誤解法律之規
    定，亦不足採。
六、綜上所述；上訴人依侵權行為法律關係，請求被上訴人應給付二萬元，及自起訴
    狀繕本送達翌日起至清償日止，按年息百分之五計算之利息，及應表明妨害名譽
    之道歉意旨，將判決全文以長三十五公分、寬七‧五公分之彩色版面，刊登在自
    由時報全國版第十六版報紙上向上訴人道歉，或由被上訴人依時價繳納廣告費由
    上訴人刊登，為無理由，應予駁回，原審為上訴人敗訴之判決，及駁回原審假執
    行之聲請，並無不合，上訴意旨猶執詞指摘原判決不當，求予發棄改判，為無理
    由，應予駁回。
七、本案事實已臻明確，兩造其餘攻擊防禦方法，不足以影響本判決結果，爰不一一
    論述，併此敘明。
據上論結：本件上訴為無理由，依民事訴訟法第四百四十九條第一項、第七十八條、
第四百六十三條、第三百八十五條第一項前段判決如文。
中　　　華　　　民　　　國　　九十一　　年　　　七　　　月　　　二　　　日
~B1民事第四庭審判長法　官　黃斐君
~B2　　　　　　　　法　官　陳蘇宗
~B3　　　　　　　　法　官　張浴美
右為正本係照原本作成。
如對本判決上訴，須於收受判決送達後二十日內向本院提出上訴書狀，其未表明上訴
理由者，應於提出上訴後二十日內向本院提出上訴理由書（須按他造人數附具繕本）
，並繳納送達用雙掛號郵票拾份（每份參拾肆元）。
上訴時應提出委任律師或具有律師資格之人之委任狀；委任有律師資格者，另應附具
律師及格證書及釋明委任人與受任人有民事訴訟法第四百六十六條之一第一項但書或
第二項（詳附註）所定關係之釋明文書影本。
~B　　　　　　　  書記官　謝雅惠
中　　　華　　　民　　　國　　九十一　　年　　　 七 　　　月 　　四　 　日
附註：
民事訴訟法第四百六十六條之一（第一項、第二項）
對於第二審判決上訴，上訴人應委任律師為訴訟代理人。但上訴人或其法定代理人具
有律師資格者，不在此限。
上訴人之配偶、三親等內之血親、二親等內之姻親，或上訴人為法人、中央或地方機
關時，其所屬專任人員具有律師資格並經法院認為適當者，亦得為第三審訴訟代理人
。
　　　　　　　　　　　　　　　　　　　　　　　　　　　　　　　　　　　　Ｙ
